【裁判字號】    90,易,1269
【裁判日期】    900828
【裁判案由】    詐欺等
【裁判全文】
臺灣板橋地方法院刑事判決                          九十年度易字第一二六九號
    公  訴  人  臺灣板橋地方法院檢察署檢察官
    被      告  乙○○○
    選任辯護人  周佳弘
    被      告  丙○○
右列被告因詐欺等案件，經檢察官提起公訴（八十九年度偵字第一二六Ｏ八號），本
院判決如左：
    主  文
乙○○○、丙○○均無罪。
    理  由
一、公訴意旨略以：被告丙○○自民國八十八年十一月一日起至八十九年十一月一日
    止，向被告乙○○○承租位在台北縣蘆洲市○○路二七一號一樓之房屋，於八十
    八年十二月三十日，向台北縣政府申請核准取得「維納斯小吃店」營利事業登記
    證後，丙○○竟違法變更經營「維納斯歌友會卡拉ＯＫ」之視聽歌唱業。嗣於八
    十八年十一月二十二日，為台北縣政府聯合查報小組當場查獲，裁罰新台幣（下
    同）四萬五千元，並勒令立即停業之處分。丙○○明知上開小吃店已遭縣府停業
    處分，乃為圖減少投資上開商店之損失，竟基於意圖為自己不法所之所有，於八
    十九年一月廿五日，隱瞞上情，向甲○○詐稱上開小吃店並未遭受台北縣政府查
    禁等語，致始甲○○陷於錯誤，而交付七十萬元與丙○○，買受丙○○所經營之
    上開小吃店經營權利。嗣為台北縣政府通知甲○○繳交丙○○經營時之罰單時，
    甲○○始知受騙。另被告乙○○○因次承租人甲○○自八十九年三月份起，即未
    繳納上開承租房屋之水電費用，而為台灣電力公司及台灣省自來水公司通知催繳
    水電費，告知若逾期不繳交水電費將上開房屋予以斷電、斷水之處分通知時，乃
    要求甲○○出面協調解決，但為甲○○所不理，竟以毀損財物之故意，於八十九
    年五月十一日，僱請不知情之工人數名，侵入上開房屋內（侵入住宅部分業經撤
    回告訴）之裝潢設施及家俱等物全部損毀、拆除，致始喪失供經營商店之效用，
    足生損害於甲○○本人，因認被告丙○○涉犯刑法第三百三十九條第一項之詐欺
    取財罪嫌，被告乙○○○涉犯刑法第三百五十四條之毀損罪嫌。
二、按犯罪事實應依證據認定之，無證據不得推定其犯罪事實；又不能證明被告犯罪
    者，應諭知無罪之判決，刑事訴訟法第一百五十四條、第三百零一條第一項分別
    定有明文。又刑法第三百三十九條第一項詐欺罪之成立，以意圖為自己或第三人
    不法所有，以詐術使人將本人或第三人之物交付為要件。所謂以詐術使人交付，
    必須被詐欺人因其詐術而陷於錯誤，若其所用方法，不能認為詐術，亦不致使人
    陷於錯誤，即不構成該罪，最高法院四十六年台上字第二六０號著有判例。
三、本件公訴人認被告丙○○涉犯刑法第三百三十九條第一項之詐欺取財罪嫌、被告
    乙○○○涉犯刑法第三百五十四條之毀損罪嫌，無非係以告訴人甲○○之指訴，
    台北縣政府聯合查報小組稽查違規商業活動現場紀錄表、台灣省政府訴願決定書
    、台北縣政府訴願答辯書影本各一件、現場照片四幀等，為其主要論據。訊據被
    告丙○○、乙○○○均堅決否認有何詐欺、毀損之犯行，被告丙○○辯稱：伊於
    八十八年十二月間取得小吃店營利事業登記證，復於八十九年一月間變更為告訴
    人的名字，伊有跟告訴人提及遭取締之事，並向告訴人表示四萬五千元罰鍰如訴
    願不成的話，是由伊本人名義繳納，伊並無詐欺告訴人之犯行等語；被告乙○○○則辯稱：告訴人積欠房租，水電費又不繳，告訴人又不肯把東西搬走，伊才將
    房屋內之物品整理打包搬至樓上堆放，伊並沒有弄壞別人東西，伊所拆掉的裝潢
    係伊自己做的，並不是告訴人做的，伊並沒有毀損之行為。經查：
（一）被告丙○○部分：
    被告丙○○於八十八年間未依法辦理設立登記，即在台北縣蘆洲市○○路二七
      一號違規經營維納斯歌友會卡拉ＯＫ，嗣於八十八年十一月廿二日經台北縣政
      府聯合查報小組前往稽查發現，經台北縣政府以違反商業登記法第三條之規定
      ，依同法第三十二條一項規定裁處罰鍰銀元壹萬五千元（折合新台幣四萬五千
      元）等事實，業為被告丙○○所自承，並有台北縣政府聯合查報小組稽查違規
      商業活動現場紀錄表一紙在卷可稽（附於台灣板橋地方法院檢察署八十九年度
      偵字第一二六Ｏ八號案卷第十七頁），另被告丙○○於八十九年一月廿六日將
      其所承租位於蘆洲市○○路二七一號維納斯歌友會經營權轉讓與告訴人甲○○
      ，亦有頂讓合約書、付款收據影本各一紙在卷可憑（附於台灣板橋地方法院檢
      察署八十九年度他字第一五四五號案卷第十九頁、第廿二頁）。惟被告丙○○
      經台北縣政府聯合查報小組查報後，於八十八年十二月二十九日即向台北縣政
      府申請在上址開設「維納斯小吃店」，營業項目為餐館業，再於八十八年十二
      月三十日經核准設立登記，復於八十九年一月廿四日向台北縣政府申請變更「
      維納斯小吃店」負責人為告訴人甲○○，此有台北縣政府九十年四月十二日九
      十北府建登字第一三ＯＯ七九號函及隨函檢附之委託書、預查答覆表、營利事
      業統一發證設立登記申請書、切結書、建物登記謄本、臺北縣衛生局函等資料
      附於本院審理卷可稽，且告訴人於本院訊問時亦陳稱：「營利事業登記證交給
      我時是小吃店，我與被告洽談契約時，被告是申請小吃店登記證，我原意也是
      要經營小吃店。執照是寫小吃店。」等語（參見本院九十年四月十三日訊問筆
      錄），顯見被告丙○○於轉讓上開「維納斯小吃店」與告訴人之前，確實已向
      台北縣政府申請設立登記，並且在雙方合意之情形下，將該「維納斯小吃店」
      之負責人變更登記為告訴人甲○○，自難認被告丙○○有對告訴人施用何種詐
      術。
    (2)次查，被告丙○○於本院訊問時復供稱：「被取締是取得執照之前的事，取得
      執照後我就合法經營」、「有一筆四萬五罰款，我有訴願，到八十九年四月才
      有最後結果」、「在洽談經營權移轉時，我有跟他說被取締的事。我說四萬五
      訴願不成的話，是我的名字我來繳」等語（參見本院九十年四月十三日訊問筆
      錄），雖告訴人於本院訊問時否認事先知悉被告丙○○曾遭取締之事，惟觀之
      前開台北縣政府聯合查報小組前往稽查，以及進行裁罰之對象，乃係違規經營
      「維納斯歌友會卡拉ＯＫ」之丙○○，並非「維納斯小吃店」，且被告丙○○
      確實有對該處分不服，提起訴願，迄於九十年四月十日經台灣省政府訴願審議
      委員會決定訴願駁回，此有前揭台北縣政府聯合查報小組稽查違規商業活動現
      場紀錄表、訴願決定書、台北縣政府訴願答辯書各一件在卷足稽（附於台灣板
      橋地方法院檢察署八十九年度偵字第一二六Ｏ八號案卷第十七頁至第廿三頁）
      ，可見前開處分處罰之對象確係被告丙○○，與告訴人接手經營之「維納斯小
      吃店」無涉，縱使被告事先未告知告訴人此事，亦難認被告有施用何詐術，抑
      或告訴人甲○○有陷於錯誤之情形。況且，告訴人於本院訊問時亦陳稱：「縣
      政府沒有來取締過我，只有寄蔡先生當時罰款及停業公函過來。」、「四、五
      月間我自己申請將執照取消，因屋主不讓我繼續經營。」、「縣政府有寄罰單
      ，是被告丙○○的名字。縣政府沒有要我繳罰款」等語（參見本院九十年八月
      十四日審理筆錄），並有甲○○於八十九年五月三日申請「維納斯小吃店」歇
      業登記之委託書、營利事業歇業登記申請書各一件附於本院審理卷可參，更可
      見被告丙○○雖於前揭時地遭台北縣政府取締裁罰，然並未影響其嗣後合法申
      請設立登記之「維納斯小吃店」之經營，告訴人甲○○乃係基於個人因素主動
      辦理歇業登記，並非因被告丙○○曾受裁罰始未能繼續經營，更難認告訴人甲○○有何陷於錯誤之情事。
    (3)綜上觀之，被告丙○○辯稱並無詐欺告訴人甲○○等語，應非無稽，堪以採信
      ，既被告丙○○已合法申請設立登記「維納斯小吃店」，復將該「維納斯小吃
      店」經營權轉讓與告訴人甲○○，告訴人甲○○出於己意申請該小吃店歇業，
      自難認被告丙○○有施用何種詐術使告訴人陷於錯誤，被告丙○○之行為與刑
      法詐欺取財罪之構成要件尚屬有間。
（二）被告乙○○○部分
    (1)被告乙○○○辯稱：伊沒有毀損別人的東西，拆掉的裝潢係伊自己裝的，告訴
      人的東西伊沒有搬走等語，並提出照片二幀附於本院審理卷可參，參諸該二幀
      照片中有堆放之電視、櫥櫃、沙發、椅子及其他經打包等物品，是被告乙○○○辯稱：並未破壞告訴人擺放於前開承租房屋內之物品一節，應非無稽。
    (2)告訴人甲○○雖指稱：伊有做隔音、在天花板上裝吸音海綿，也都被被告乙○○○拆掉等語，惟被告乙○○○堅稱：伊所拆除的裝潢都是伊自己做的，而同
      案被告丙○○復陳稱：「承租時原來就有隔音天花板，但有的有破損，我有在
      加裝隔音海綿。告訴人承租後我沒有去看過。我交給告訴人甲○○時都有完整
      的隔音天花板」等語（參見本院九十年八月十四日審理筆錄），核與被告乙○○○所辯情節相符，既告訴人甲○○接手承租上開房屋時，已有完整的隔音天
      花板及隔音海綿，則告訴人是否還有加裝隔音天花板、隔音海綿之需要，實有
      可疑，況且告訴人甲○○亦表示無法提出任何證據證明其有加裝隔音天花板、
      隔音海綿之事實，本院自難僅憑告訴人之單方指述，即認定告訴人有在上開房
      屋加裝隔音天花板、隔音海綿，且遭被告乙○○○拆除之事實。被告乙○○○
      辯稱：伊所拆掉的都是自己做的裝潢一節，自非無據。
    (3)又查，公訴人雖以被告乙○○○自承被告丙○○已告知將上開房屋轉租予告訴
      人，且被告曾向告訴人收取租金、尚未終止租約，雖告訴人有遲延繳交租金之
      行為，依該租約，告訴人應仍有上開房屋之使用權，認定被告乙○○○有毀損
      告訴人甲○○具有使用權之房屋內裝潢、家俱之行為。惟告訴人於本院訊問時
      陳稱：「剛開始我有繳房屋，繳二個月後，收到蔡（丙○○）以前罰款通知單
      ，乙○○○也有收到，他叫我去繳，我不願意。我有要繳房租的意思，但當時
      手頭不方便，房東不讓我欠。乙○○○因為我不交罰款，不讓我繼續經營，跑
      來店裡打小姐，既然她不讓我經營，我也不繳房租和水電費。」等語（參見本
      院九十年四月廿七日訊問筆錄），是被告乙○○○於知悉被告丙○○將上開房
      屋轉租告訴人甲○○後並無反對意思，且有向告訴人甲○○收取房租，被告乙○○○與告訴人甲○○之間應有雙方合意之房屋租賃關係存在，固無疑義，然
      在告訴人甲○○積欠房租之後，告訴人自承被告乙○○○表示不讓他欠房租，
      且不讓他繼續經營，則被告乙○○○是否有定期催告告訴人甲○○繳交租金，
      進而表示終止租賃契約之意思表示，即非無疑，亦即被告乙○○○與告訴人之
      間之房屋租賃關係是否依然存在，即有探究之餘地。
    (4)再按，「『在租賃關係存續中，將出租與他人之房屋拆毀，僅負違反契約責任
      ，不成立毀損罪』，該房屋既經自訴人合法租與被告等使用，且仍在租賃關係
      存續中，而被告等果有毀壞其設備或牆壁行為，亦僅為違反契約，應負民事損
      害賠償責任。」，此有最高法院八十年度台上字第五四八七號判決可資參照。
      姑且不論本件被告乙○○○與告訴人甲○○之間之房屋租賃關係是否仍存在，
      依照前開判決要旨，縱使被告乙○○○與告訴人甲○○之間租賃關係仍存續中
      ，被告乙○○○破壞其本人房屋內自行製作之裝潢、佈置，應僅為違反契約之
      行為，尚難認能成立刑法毀損罪。
四、綜上所述，被告丙○○、乙○○○之行為分別與刑法詐欺取財罪、毀損罪之構成
    要件有別，此外，本院復查無其他積極證據足認被告丙○○、乙○○○有何詐欺
    取財、毀損之犯行，不能證明被告丙○○、乙○○○二人犯罪，爰依法諭知被告
    丙○○、乙○○○二人無罪之判決。
據上論斷，應依刑事訴訟法第三百零一條第一項前段判決如主文。
本案經檢察官李海龍到庭執行職務。
中      華民      國      九十      年      八    月    二十八    日
                                  臺灣板橋地方法院刑事第三庭
                                          法  官  連  育  群
右正本證明與原本無異。
如不服本判決，應於判決送達後十日內，向本院提出上訴狀。
                                          書記官  蘇  恩  慶
中      華      民      國      九十      年      八    月    二十八    日


司法院資訊處製作；財團法人民間司法改革基金會備份。
